臺灣高等法院臺南分院刑事判決　　　　　 九十一年度交上易字第七五二號　　Ｃ
　　　上　訴　人　臺灣臺南地方法院檢察署檢察官
　　　被　　　告　乙　○　○
　　　　　　　　 即蕭美惠）.
右上訴人因被告過失傷害案件，不服臺灣臺南地方法院九十一年度交易字第九八號中
華民國九十一年五月二日第一審判決（起訴案號：臺灣臺南地方法院檢察署九十年度
偵字第九二三號），提起上訴，本院判決如左：
      主      文
上訴駁回。
      事      實
一、乙○○（原名蕭美惠）於民國（下同）九十年八月二十二日下午四時三十五分許
    ，駕駛車牌號碼ＡＶ－八一二三號自用小客車，沿台南縣新化鎮鄉由東
    往西方向行駛，欲去竹子腳找朋友，途經上開路段全興里竹子腳一五七之一號時
    ，因路況不熟而發現走錯路，理應注意汽車迴車前，應暫停並顯示左轉燈光或手
    勢，看清無來往車輛，始得迴轉之規定。而依當時天氣晴朗、日間自然光線充足
    、柏油路面、路面乾燥、無缺陷、道路上未有任何障礙物、視距復屬良好等情形
    以觀，客觀上亦無不能注意之情事，其竟疏於注意，貿然通過該路口，適有甲○
    ○騎乘車號ＹＬＱ－三八五號重型機車，沿同路由西向東方向行駛，亦疏未注意
    車前狀況，並隨時採取必要之安全措施，且不得超速之規定，而貿然前行，致避
    剎不及，在該路東向車道之機車道上，乙○○所駕小客車之右前保險桿及右前方
    向燈處撞及甲○○之機車左後側。甲○○因之摔倒受有右橈骨粉碎性骨折、二腿
    與右手臂擦傷、第十一與第十二牙根斷及第十二牙冠斷裂等傷害。
二、案經甲○○訴請臺灣臺南地方法院檢察署檢察官偵查起訴。
      理      由
一、訊據被告乙○○固坦承有於右述時、地，駕車行經前開路段時，並與告訴人甲○
    ○所騎乘之機車發生碰撞之事實，惟辯稱：伊有疏失，對方（指告訴人）亦有過
    失，且要求賠償金額太高云云。
二、經查：
（一）被告所為前開犯罪事實，業據告訴人於警訊時及偵審中指訴甚詳，且有台南縣
      警察局新化分局製作之道路交通事故調查報告表一紙在卷足憑，又告訴人因本
      件車禍而受有如事實欄所載等傷害，復有奇美醫學中心九十年九月十三日、九
      十年十月三日出具之診斷證明書二紙可據。目前已大部分痊癒，但手臂、牙齒
      還會痛等情，亦經告訴人於本院調查時陳明在案可憑（見偵查卷二第五頁、偵
      查卷一第三頁、第四頁，見本院九十一年七月十六日訊問筆錄第三頁）。
（二）按汽車迴車前，應暫停並顯示左轉燈光或手勢，看清無來往車輛，始得迴轉，
      道路交通安全規則第一百零六條第五款定有明文。本件被告駕車於道路上行駛
      ，本應注意上開道路交通安全規則，而案發當時，天氣晴朗、日間自然光線充
      足、柏油路面、路面乾燥、無缺陷、道路上未有任何障礙物、視距復屬良好等
      情形以觀，復有台南縣警察局道路交通事故調查報告表載明可考，據此判斷，
      客觀上亦無不能注意之情事，其竟疏於注意，貿然行駛，致與告訴人所騎乘之
      機車相撞，是被告之駕駛行為，顯有過失。
（三）次按汽車行駛時，駕駛人應注意車前狀況，並隨時採取必要之安全措施；行車
      速度，應依標誌之規定，無標誌者，在郊外慢車道上時速不得超過四○公里之
      規定，道路交通安全規則第九十四條第三項、第九十三條第二款，分別定有明
      文。而告訴人行駛於道路上亦應注意前開交通規則，竟疏未注意車前狀況貿然
      以超過四十公里之時速超速行駛以致肇事，此有告訴人於警訊及檢察官偵查中
      之筆錄附卷可稽，惟參酌二車之撞擊地點在東向車道之機車道上，則被告之過
      失駕駛行為為肇事主因，告訴人之過失駕駛行為僅為肇事次因。此亦經臺灣省
      台南區車輛行車事故鑑定委員會同認被告迴轉未注意來往車輛，為肇事主因，
      告訴人超速行駛，未注意車前狀況，為肇事次因，有該鑑定委員會於九十一年
      八月二十三日以南鑑字第九一一０一四號函覆本院在卷。惟告訴人駕駛機車，
      雖與有過失，然被告既有前述過失，亦不能解免刑責。末查，本件告訴人因此
      次車禍而受有如事實欄所載之傷害，已如上述，故被告之過失駕車行為，與告
      訴人所受之傷害結果間，復具有相當因果關係，是本件事證已甚明確，被告過
      失傷害之犯行，洵堪認定。
三、核被告乙○○所為，係犯刑法第二百八十四條第一項前段之普通過失傷害罪。原
    審以被告事證已臻明確，因予適用刑法第二百八十四條第一項前段、第四十一條
    第一項前段、罰金罰鍰提高標準條第一條前段、第二條，審酌被告之生活狀況、
    品行、智識程度、犯罪所生之危險、被告之過失程度、告訴人所生之損害，及被
    告肇事後，雖未與告訴人就民事損害賠償事宜，達成和解，然辯稱伊除由保險公
    司理賠外，願意再給付五萬元，因告訴人請求五十萬元，其請求之金額過高，伊
    目前失業等語，並有存證信函可據，及被告犯後坦承犯行態度良好等一切情狀，
    量處如拘役五十五日，並諭知易科罰金之折算標準，以資懲儆。查告訴人傷勢即
    將痊癒，已據其到庭陳述在卷（本院九十一年七月十六日訊問筆錄），而本件告
    訴人亦與有過失，被告並非不賠償實係告訴人要求之金額太過懸殊，原審之量刑
    已審酌刑法第五十七條所列各款之情形。核其認事用法俱無不合，量刑亦稱妥適
    。檢察官循告訴人之聲請上訴意旨猶執陳詞認告訴人是否已達重傷程度、未調查
    鑑定過失情形，並指摘原判決對被告量刑過輕不當，請求撤銷原判決，並無可取
    ，為無理由，應予駁回。
據上論結，應依刑事訴訟法第三百六十八條，判決如主文。
本案經檢察官曾銘芳到庭執行職務。
中    華    民    國      九十一      年      十      月      二十三    日
                                  臺灣高等法院臺南分院刑事第三庭
                                      審判長法官  黃    崑    宗
                                            法官  葉    居    正
                                            法官  莊    俊    華
右正本證明與原本無異。
不得上訴。
                                      法院書記官  廖    明    娟
中    華    民    國      九十一      年      十      月     二十五     日
附錄法條：
刑法第二百八十四條第一項：
因過失傷害人者，處六月以下有期徒刑、拘役或五百元以下罰金，致重傷者，處一年
以下有期徒刑、拘役或五百元以下罰金。
